【裁判字號】    97,交上訴,154
【裁判日期】    971111
【裁判案由】    公共危險
【裁判全文】
臺灣高等法院刑事判決               97年度交上訴字第154號
上  訴  人  臺灣桃園地方法院檢察署檢察官
被      告  乙○○
上列上訴人因被告公共危險案件，不服臺灣桃園地方法院97年度
交訴字第18號，中華民國97年8 月26日第一審判決（起訴案號：
臺灣桃園地方法院檢察署96年度偵字第24475 號），提起上訴，
本院判決如下：
    主  文
上訴駁回。
    理  由
一、公訴意旨略以：被告乙○○於民國96年9月14日上午7時15分
    許，駕駛車牌號碼HN-879號（起訴書誤載為NH-879號）之營
    業大貨曳引車並曳引車號8V-28 號營業全拖車，沿桃園縣平
    鎮市○○○路往中壢市方向行駛，欲前往同縣市北興里北勢
    138之3號「連盛飲料經銷商」卸貨，行經該路段40號前，不
    慎擦撞同向被害人甲○○所騎乘之腳踏車，致被害人人車倒
    地，因而受有頭部外傷、左腳挫傷及全身多處擦傷等傷害（
    過失傷害部分業經撤回告訴，另由檢察官為不起訴處分確定
    ），詎被告於知悉肇事後，竟未加以救護，亦未報警，即逕
    自駕駛前開大貨車逃逸，因認被告涉犯刑法第185條之4之肇
    事致人傷害逃逸罪嫌等語。
二、按被告以外之人於審判外之陳述，雖不符刑事訴訟法第159
    條之1至之4之規定，而經當事人於審判程序同意作為證據，
    法院審酌該言詞陳述或書面陳述作成時之情況，認為適當者
    ，亦得為證據。當事人、代理人或辯護人於法院調查證據時
    ，知有第159條第1項不得為證據之情形，而未於言詞辯論終
    結前聲明異議者，視為有前項之同意，刑事訴訟法第159 條
    之5 規定甚明。查本件被害人甲○○及證人黃連發（即連盛
    飲料經銷商之副理）於警詢時之陳述、桃園縣政府警察局交
    通隊平鎮分隊警員林瑞源所製作之道路交通事故現場圖、道
    路交通事故調查報告表、職務報告，雖屬被告以外之人在審
    判外之陳述，且不符刑事訴訟法第159條之1至之4 之規定，
    惟當事人就上開審判外之陳述，於原審及本院言詞辯論終結
    前均未聲明異議，而本院審酌渠等於陳述作成時之情況，認
    為以之作為證據為適當，依上開規定，得採為本案之證據。
    另卷附壢新醫院出具被害人受傷之診斷證明書，乃該院從事
    醫療業務之醫師，因被害人純為查明病因並以接受治療為目
    的，而到該院就醫診治，醫師於例行性之診療過程中，對被
    害人所為醫療行為，於業務上出具之診斷書，屬於醫療業務
    上或通常醫療業務過程所製作之證明文書，依刑事訴訟法第
    159條之4第2款規定，亦得為本案之證據，均合先敘明。
三、又按犯罪事實應依證據認定之，無證據不得認定犯罪事實；
    不能證明被告犯罪者，應諭知無罪之判決，刑事訴訟法第15
    4條第2項、第301條第1項分別定有明文。次按刑法第185 條
    之4 之肇事致人死亡（傷害）逃逸罪，應係指肇事後意圖規
    避責任而離去原在處所之行為，行為人若無規避責任之犯意
    ，自不該當本罪。另按刑事訴訟法第161條第1項規定：檢察
    官就被告犯罪事實，應負舉證責任，並指出證明之方法。因
    此，公訴案件犯罪證據之蒐集及提起公訴後，對犯罪事實之
    舉證責任與指出證明之方法，均屬公訴人之職責，原則上法
    院僅於當事人之主張及舉證範圍內進行調查證據，其經法定
    程序調查證據之結果，認已足以證明犯罪事實時，始得為犯
    罪事實之認定。若其為訴訟上之證明，於通常一般人仍有合
    理之懷疑存在，尚未達於可確信其真實之程度者，在該合理
    懷疑尚未剔除前，自不能為有罪之認定。且法院不得以偵查
    機關關於某種犯罪之調查不易，即放棄上開原則之堅持，致
    有違背刑事訴訟無罪推定及嚴格證明之原則。是以，倘檢察
    官所提出之證據，不足為被告有罪之積極證明，或其指出證
    明之方法，無從說服法院以形成被告有罪之心證，基於無罪
    推定之原則，自應為被告無罪判決之諭知（最高法院92年台
    上字第128 號判例及同院94年度台上字第2033號判決要旨參
    照）。
四、公訴人認被告涉有前揭肇事致人傷害逃逸罪嫌，無非以其坦
    承駕駛上開大貨車及拖車擦撞甲○○所騎乘之腳踏車，致甲
    ○○受有上開傷害等情，經核與甲○○指述相符，並有道路
    交通事故現場圖、道路交通事故調查表、現場照片、車損照
    片及診斷證明書等資料為其主要憑據。被告雖經合法傳喚，
    無正當理由不到庭，惟據其於原審審理時則堅詞否認上揭犯
    行，並辯稱：其駕車行經肇事地點時，並未發覺所駕車輛有
    擦撞到被害人騎乘之腳踏車，是警方事後調閱現場之錄影監
    視照片，並前往其下貨地點對其詢問及施以酒測後，其始知
    上揭駕車擦撞被害人之事，其並無肇事逃逸之故意等語。
五、經查：
  (一)被告於96年9月14日上午7時15分許，駕駛上開大貨車及拖車
    ，沿桃園縣平鎮市○○○路行駛欲至上揭「連盛飲料經銷商
    」卸貨途中，行經該路段40號之事實，固經被告自承在卷，
    惟其於偵查及原審審理時均供稱：係事後始知其曾於上址肇
    事等語。而依被害人甲○○於警詢時陳稱：其騎腳踏車上學
    途經肇事地點，因大貨車同向超越時，第二節車廂右側位置
    先擦撞其肩膀後，又碰撞到其腳踏車左腳踏板，導致其人車
    倒地受傷等語（見偵卷第15頁），核與現場監視錄影翻拍照
    片所顯示兩車擦撞之情形吻合，並有現場監視錄影翻拍照片
    可憑（見偵卷第25、26頁），亦僅足認定甲○○於上揭時地
    確係因與被告駕駛曳引之上開拖車右側擦撞而倒地之事實。
  (二)依警製之道路交通事故現場圖及事後翻拍自監視錄影帶之照
    片，顯示肇事路段中央未劃製行車分向線，路面並非寬敞，
    且兩旁路肩復有停放車輛等情，而被告駕駛本件車體龐大之
    上開大貨車及拖車行經上開路段時，已占用過半之路面，致
    對向來車無會車之安全間距，及案發當時接近上學上班之車
    流尖峰時刻，是被告為避免與對向來車發生擦撞之情形，乃
    留心車前狀況即對向來車情形，殆可認定。再觀諸上開翻拍
    照片，可見被告駕駛上開大貨車於超越甲○○所騎之腳踏車
    之際，該路肩適有一段未有停放任何小客車而足供被告駕車
    超越又不致擦撞騎乘在旁之甲○○之空間，僅再往前行，因
    路肩停靠一輛小客車，致與行進中之被告所駕大貨車曳引之
    拖車間已無餘裕空隙可供腳踏車併行通過。又觀之肇事後雙
    方之車損照片（見偵卷第23、24、30頁），甲○○之腳踏車
    僅置物籃扭曲變形外，車體並無何受損痕跡，被告所曳引之
    前揭拖車右側中間下方位置則有較新的擦痕，惟並無任何凹
    陷痕跡；及依甲○○前揭警詢所述，上開置物籃受損暨其所
    受之頭部外傷、左腳挫傷及全身多處擦傷原因，均應係其腳
    踏車失控倒地後所造成，足見事故當時之擦撞情形應屬輕微
    。復參以被告於肇事後，仍依原定行程於同日上午7 時20分
    前即抵達距離案發地點僅415 公尺之「連盛飲料經銷商」卸
    貨，且被告於卸貨過程中並未有任何異狀，亦未提及之前有
    發生車禍事故等情，有桃園縣政府警察局交通隊平鎮分隊警
    員林瑞源所製作之職務報告可憑（見原審交訴卷第39頁），
    並經證人即「連盛飲料經銷商」副理黃連發證述在卷（見原
    審交訴卷第40、41頁）。是被告當時是否能夠確實查知其所
    曳引之上開拖車與甲○○人車發生擦撞，實非無疑。至被告
    有無疏於注意其超車後，並無空隙可供甲○○所騎之腳踏車
    併行通過等情狀，乃屬其應否負過失傷害之責，不在本案審
    究之範圍。
六、綜上所述，被告前揭所辯案發當時不知駕車肇事致甲○○受
    傷之情事，尚與常情無違。公訴人所舉之上開被告自白、被
    害人甲○○之指述，及道路交通事故現場圖、道路交通事故
    調查表、現場照片、車損照片、診斷證明書等證據，均僅能
    證明被告確有於上開時地駕車肇事致甲○○受傷之事實。而
    本院依卷內證據調查結果，尚不足以證明被告於本次車禍肇
    事後有為規避責任而離去現場之意圖。此外，復查無其他積
    極證據，足資證明被告涉有肇事致人傷害逃逸之犯行。是本
    件公訴人既不能證明被告犯罪，原審為被告無罪判決之諭知
    ，經核並無不合。
七、檢察官上訴意旨略以：(一)被告駕駛上開營業大貨曳引車，行
    經上址，超越在前由被害人甲○○所騎乘之腳踏車，而甲○
    ○所騎乘之腳踏車車速顯然比被告所駕駛之上開車輛車速緩
    慢，且被告駕駛之車輛係大貨曳引車後面並曳引營業全拖車
    ，其車身相當長，於車頭超越甲○○所騎乘之腳踏車後，其
    右側車身部分仍與甲○○所騎乘之腳踏車同向併行，且車身
    右側路邊並停有自小客車，而如此寬長之拖車車身，按一般
    駕駛經驗法則，駕駛人要超車時，除車頭通過後，仍必然會
    利用右後照鏡，注視後面車身通行之狀況，更何況當時被告
    所駕車輛旁邊除甲○○騎乘之腳踏車外，更有停放於路旁之
    自用小客車，被告就其車身之通過情形應會更加注意始是，
    且由現場照片顯示，對向車道並無很多車輛行駛，依當時之
    情狀，被告當時應有更注意其右側車況之情形，則被告之車
    身與甲○○之肩膀及所騎乘之腳踏車發生擦撞，致甲○○人
    車倒地受傷，被告焉有不察覺之理？(二)再者，一般人駕車肇
    事逃逸後，往往有心虛而刻意隱蔽不為他人發現之心理，除
    了快速離去現場外，本來就會避免向他人揭露自己之非法情
    事，若無其事，以避免為人所檢舉，被告肇事後，若無其事
    依原來規劃路線到達「連盛飲料經銷商」卸貨，而未向證人
    即「連盛飲料經銷商」副理黃連發提及車禍事故等情，本即
    符合肇事逃逸之心理情狀。而被告所駕駛之上開車輛，右側
    車身本來就有許多擦撞痕跡，新舊擦痕難分，且擦痕並不明
    顯，被告不可歸責事由駕車輛又為所屬公司之車輛，非其個
    人私有得任意處理之車輛，當時若刻意將因肇事受損部位立
    刻設法復原，反足以引起他人懷疑。原審判決竟因被告肇事
    後依原定行程抵達「連盛飲料經銷商」卸貨，且卸貨過程中
    並未有異狀，亦未提及之前有發生車禍事故，且未將車身擦
    撞痕跡拭去，即逕以推認被告確係不知有擦撞被害人之情事
    ，對事實認定，顯有違經驗法則及論理法則云云。惟查被告
    駕車超越甲○○之腳踏車時，固有注意其右側車況之義務，
    然被告疏未注意及此，亦僅應負過失傷害之責，尚難推認被
    告於擦撞當時即知上開肇事等情，而應負肇事致人傷害逃逸
    罪責。檢察官迄未舉證及提出說明被告於肇事後有何為規避
    責任而離去之意圖及證據，尚無由以被告有應負過失傷害罪
    責之事實，進而推認其即有肇事致人傷害逃逸之犯意。從而
    ，檢察官以前詞提起上訴，指摘原判決不當，請求撤銷改判
    ，為無理由，應予駁回。又被告經合法傳喚，無正當理由不
    到庭，爰不待其陳述，逕行判決。
據上論斷，應依刑事訴訟法第三百六十八條、第三百七十一條，
判決如主文。
本案經檢察官侯寬仁到庭執行職務。
中    華    民    國    97    年    11    月    11    日
                  刑事第二十一庭審判長法  官  蔡彩貞
                                      法  官  曾家貽
                                      法  官  楊力進
以上正本證明與原本無異。
如不服本判決，應於收受送達後十日內向本院提出上訴書狀，其
未敘述上訴之理由者並得於提起上訴後十日內向本院補提理由書
（均須按他造當事人之人數附繕本）。
                                      書記官  楊麗娟
中    華    民    國    97    年    11    月    17    日


司法院資訊處製作；財團法人民間司法改革基金會備份。
